【裁判字號】    89,易,1105
【裁判日期】    890628
【裁判案由】    詐欺
【裁判全文】
台灣台中地方法院刑事判決                        八十九年度易字第一一五號
    公  訴  人  臺灣台中地方法院檢察署檢察官
    被      告  戊○○
    選任辯護人  劉家驥
右列被告因詐欺案件，經檢察官提起公訴（八十八年度偵字第二二九九九號），及移
請併案辦理（八十九年偵字第七七二七號）本院判決如左：
    主  文
戊○○連續意圖為自己不法之所有，以詐術使人將本人之物交付，處有期徒刑貳年陸
月。
    事  實
一、戊○○於民國（下同）八十八年一月間，因多次前往台中榮民總醫院探望病人，
    而結識在該醫院任職之乙○○，得悉乙○○頗有資力，竟意圖為自己不法之所有
    ，向乙○○誆稱：伊有「柏盛」、「廣達」及「惠燿」三張營造商牌照可參與投
    標工程，但需要大量資金供作押標金，借款給伊充作押標金可賺取優厚利息，如
    未能標得工程，亦將於短期內償還借款云云，乙○○乃於同年月十六日以匯款方
    式借予新台幣（下同）一百六十萬元，戊○○果於約定期限內清償本息，以取信
    於乙○○。戊○○見乙○○信以為真後，遂基於概括之犯意，自同年二月初起，
    至同年五月十二日止，慫恿乙○○向親友調取鉅資及引介丙○○、甲○○二人貸
    予鉅款，連續向乙○○等人謊稱係借款供作投標工程之押標金，短期內將清償本
    息云云，並再以小額往來有借有還方式，以取信乙○○等人，致乙○○、丙○○
    、甲○○等人均陷於錯誤，陸續分別以匯款方式，各計交付二千五百九十一萬六
    千七百元、三百八十萬元及三百四十四萬二千四百元（參見明細表一、二、三）
    予戊○○。詎戊○○詐得上開鉅款後，即一再藉詞推諉，拒不償還借款本息，復
    無法具體交代其投標之工程，乙○○等三人始知受騙。
二、戊○○又於八十九年三月十日以向黃玉宏、丁○○佯邀合夥投標省公路第五分區
    工程局處所發包嘉義桶頭橋造橋工程，並稱該工程訂於八十九年三月十五日開標
    ，押標金一千萬元，黃玉宏、丁○○可提供三百三十三萬元入股為三分之一股東
    ，投標營造公司牌照則由其負責，黃玉宏、丁○○不知有詐，遂應允入股參與投
    標，並於八十九年三月十四日由丁○○交黃玉宏轉交給戊○○三十五萬元現款，
    及於同日丁○○以黃玉宏名義，由台中商業銀行大甲分行匯款二百九十八萬元給
    戊○○，在台中縣東勢鎮台中商業銀行東勢分行，活儲0000000號帳戶內
    ，合計三百三十三萬元，戊○○取得黃玉宏、丁○○上開入股金後，並未依約參
    與前開嘉義桶頭橋造橋工程，其入股金經丁○○屢催，戊○○始返還給丁○○七
    十萬元，餘款二百六十萬元即藉故不為返還，丁○○始知受騙。
三、案經乙○○、丙○○、甲○○告訴臺灣臺中地方法院檢察署檢察官偵查起訴，及
    丁○○告訴由臺灣臺中地方法院檢察署檢察官移請併案辦理。
    理  由
一、訊據被告對有於八十八年二月初起，至同年五月十二日止，向乙○○、丙○○、
    甲○○分別調取二千五百九十一萬六千七百元、三百八十萬元及三百四十四萬二
    千四百元未還，及於八十九年三月十四日取得丁○○入股金三百三十三萬元後，
    尚有二百六十萬元未還等事實，並不諱言，惟否認有詐欺之犯行，辯稱：渠向告
    訴人乙○○等人借款，是用於投資工程上，押標的工程是經由陳憲政告知的，押
    標工程有中二高、東西向快速道路等，借得款項均以匯款交付合夥人，因找不到
    合夥人陳明憲、劉新民，故未能清償等語；其後又辯稱：渠向告訴人所借款項均
    投資做生意，被投資者有很多人，皆係交付現金給對方，因是朋友介紹，不知對
    方姓名云云。向告訴人丁○○取得之三百三十三萬元入股金則稱係向黃玉宏募得
    的與丁○○無關等語。然查：右揭犯罪事實已據告訴人等或於偵查中或於本院審
    理中分別屢陳甚詳，且被告對於如此鉅額資金無論是用於押標工程或參與合夥投
    資虧損，均未能提出具體可信之交待，甚且以參與投資交付現金給對方而不知對
    方姓名，與常情有違之理由，以為搪塞，另其書交給被害人黃玉宏之聲明書，並
    明載其所取得黃玉宏之入股金，實際上並無將此款項做為標工程之用，而係由其
    私人用以解決債務問題，此有上開聲明書影本一件存卷可稽，並經黃玉宏於本院
    審理中到庭證述屬實，此外並有告訴人之匯款回條聯、存摺往來明細及被告在第
    一商業銀行東勢分行之帳戶往來明細等影本及被告名片一張附卷可憑。被告所辯
    ，無非事後卸責之詞，不足採信，其犯行堪予認定。
二、核被告所為，係犯刑法第三百三十九條第一項之詐欺取財罪。其先後多次犯行，
    時間緊接，犯罪構成要件相同，顯係基於概括犯意為之，為連續犯，應依同法第
    五十六條規定論以一罪之刑，並加重其刑。（本件被告於八十九年三月十四日向
    黃玉宏、丁○○詐騙三百三十三萬元部分，雖非起訴事實，但因與前開起訴部分
    之犯罪事實有連續犯裁判上一罪之關係，並經公訴人移請併案辦理，本院自得併
    予審理）。被告一行為同時詐騙黃玉宏、丁○○二人之財物，係屬想像競合關係
    ，應以一罪論，爰審酌被告犯罪之動機、目的、手段，犯罪所生之危害、犯罪所
    得達三千餘萬元，犯罪後始終飾詞推責等一切情狀，量處如主文所示之刑。
三、本件移送併案部分意旨，另以告訴人丁○○告訴被告戊○○前揭以佯邀合夥投標
    省公路第五分區工程局處所發包嘉義桶頭橋造橋工程，向黃玉宏、丁○○詐得二
    百六十萬元入股金，並未依約參與前開嘉義桶頭橋造橋工程，亦不將入股金返還
    丁○○，因認被告戊○○有另刑法第三百四十二條之背信罪等語。惟查刑法背信
    罪之構成要件以行為人係為他人處理事務，違背信義，而加損害於他人而言，本
    件被告戊○○依前所述其於收取被害人丁○○前開三百三十三萬元之始，即意圖
    為自己不法之所有，其所謂入股及參與投標僅為詐術，並無受他人委任處理事務
    之意思，縱其於取款之後，未依約定參與投標，核尚無背信之問題，自不另成立
    背信罪，告訴人丁○○認此部分戊○○有另犯背信罪，似有未洽，併此敘明。
據上論斷，應依刑事訴訟法第二百九十九條第一項前段，刑法第三百三十九條第一項
、第五十六條、罰金罰鍰提高標準條例第一條前段，判決如主文。
中    華    民    國    八十  九  年      六        月   二十八        日
                                        法  官  柯  崑  輝
右正本證明與原本無異。
如不服本判決，應於送達後十日內向本院提出上訴狀(須附繕本)，上訴於台灣高等
法院台中分院。
                                        書記官
中    華    民    國    八十  九  年      六        月    二十八        日
附錄論罪科刑法條
刑法第三百三十九條
意圖為自己或第三人不法之所有，以詐術使人將本人或第三人之物交付者，處五年以
下有期徒刑、拘役或科或併科一千元以下罰金。
以前項方法得財產上不法之利益或使第三人得之者，亦同。
前二項之未遂犯罰之。


司法院資訊處製作；財團法人民間司法改革基金會備份。
